臺灣高等法院臺南分院刑事判決　　　　100年度上易字第299號
上　訴　人
即　被　告　黃有生
選任辯護人　盧兆民律師
上列上訴人因違反性騷擾防治法等案件，不服臺灣嘉義地方法院
99年度易字第941號中華民國100年4月29日第一審判決（起訴案
號：臺灣嘉義地方法院檢察署99年度偵字第8134號），提起上訴
，本院判決如下：
    主  文
上訴駁回。
    事  實
一、黃有生（代號0000-0000-B）為嘉義市○區○○路452號「仙
    月鼎飲料店」之負責人，A女（警、偵卷代號0000-0000，真
    實姓名年籍詳卷）為該飲料店員工。黃有生於民國99年6月
    20日上午9時許，在上開飲料店內，意圖性騷擾，乘A女不及
    抗拒之際，由A女後面以雙手環抱A女胸部，並觸摸A女胸部
    ，以此方式對A女性騷擾，因A女深感不悅，將黃有生之手撥
    開，在場同為該飲料店上早班之員工B女（警、偵卷代號000
    0-0000-A，真實姓名年籍詳卷）亦當場向黃有生說「大哥，
    你也別這樣」，黃有生遂要A女去清理製冰機，而A女當時以
    要外送飲料而回絕黃有生，黃有生竟心生不滿，基於公然侮
    辱之犯意，在上開不特定人或多數人得以共見或共聞之公開
    場所，以「幹你老母、幹你娘」等語辱罵A女，足以貶損A女
    之人格尊嚴與社會上之評價。翌日上午，B女因遲到，黃有
    生遂向B女說「妳常常遲到，乾脆不要來上班」，B女遂憤而
    當場辭職，B女離開該飲料店後，黃有生即向A女等在場員工
    說「B女很不會想，她父親從彰化跑路來嘉義住，看她這陣
    子上班很正常才會買機車給她，怎麼不會好好工作」等語，
    嗣B女稍後返回該飲料店取回其未拿回家之東西，A女即向B
    女告稱黃有生在B女走後向員工所講述上揭話語，B女因其父
    親並非跑路從彰化到嘉義，聽完後很生氣，在該處等候，同
    日中午12時許（公訴意旨誤載為10時許），黃有生至該店後
    ，B女即質問黃有生為何講那些話語，黃有生答稱係為妳好
    等語，且因不滿A女轉告B女上情，在上開飲料店內，基於傷
    害之犯意，徒手毆打A女，致A女受有頭部鈍傷及頭皮血腫之
    傷害。嗣經A女報案，由警循線查獲，而悉上情。
二、案經A女訴由嘉義市政府警察局第一分局報告臺灣嘉義地方
    法院檢察署檢察官偵查起訴。
    理  由
壹、程序事項
一、有關證據能力部分
(一)、按被告以外之人於審判外之言詞或書面陳述，除法律有規定
    者外，不得作為證據；而於偵查中向檢察官所為之陳述，除
    顯有不可信之情況者外，得為證據，刑事訴訟法第159條第1
    項、第159條之1第2項分別定有明文。本件證人即A女、B女
    於偵查中經具結所為證言，固屬被告以外之人於審判外之言
    詞陳述，惟係於自由意志下所為陳述，並經具結，自無顯不
    可信之情形，依刑事訴訟法第159條之1第2項規定，自應有
    證據能力。
(二)、次按被告以外之人於審判中有所在不明而無法傳喚或傳喚不
    到之情形，其於檢察事務官、司法警察官或司法警察調查中
    所為之陳述，經證明具有可信之特別情況，且為證明犯罪事
    實之存否所必要者，得為證據，刑事訴訟法第159條之3第3
    款已有明定。查證人即B女於警詢中所為之陳述，固屬傳聞
    證據，然其在原審審理中，經合法傳喚而傳訊不到，復經囑
    警拘提，因所在不明亦未拘獲，此有送達回證、嘉義市政府
    警察局第一分局100年4月7日嘉市警一偵字第1000024679號
    函檢送之拘提報告書等件在卷可憑（見原審卷第83至86頁）
    ，是證人B女現已所在不明，本院審酌A女於99年6月22日對
    被告提出告訴，而B女則係於同年7月2日接受警詢，供述案
    發時之情節，B女並未對被告提出告訴，製作筆錄時，被告
    及A女均未在場，無人情之壓力，客觀上具有可信之特別情
    況，同時亦為證明被告犯罪事實存否所必要，依上揭規定，
    證人B女於警詢中之證言自有證據能力。
(三)、再按從事業務之人於業務上或通常業務過程所須製作之紀錄
    文書、證明文書，除顯有不可信之情況外，依刑事訴訟法第
    159條之4第2款規定，得為證據，醫院出具之診斷證明書即
    屬從事醫療業務之醫師於業務上所製作之證明文書，符合前
    揭規定，即得為證據（最高法院100年度台上字第474號判決
    意旨參照）。即醫師依醫師法第17條之規定，如無法令規定
    之理由，不得拒絕診斷書之交付，且若出具與事實不符之診
    斷書，依醫師法第28條之4第5款之規定，可處罰鍰，並得併
    處限制執業範圍、停業處分或廢止其執業執照，情節重大者
    ，並得廢止其醫師證書，可徵醫師出具之診斷書若有錯誤、
    虛偽，醫師之執業執照、醫師證書均可能因而廢止，且尚有
    醫院依法保存之病歷可為佐證，診斷證明書虛偽可能性極小
    。是本件卷附行政院衛生署嘉義醫院（下稱署立嘉義醫院）
    99年6月22日出具之診斷證明書、100年1月28日嘉醫歷字第
    1000000353號函檢送之病歷資料，依前揭說明，應認有證據
    能力。
(四)、另被告以外之人於審判外之陳述，雖不符前4條（即刑事訴
    訟法第159條之1至之4）之規定，而經當事人於審判程序同
    意作為證據，法院審酌該言詞陳述或書面陳述作成時之情況
    ，認為適當者，亦得為證據；當事人、代理人或辯護人於法
    院調查證據時，知有第159條第1項不得為證據之情形，而未
    於言詞辯論終結前聲明異議者，視為有前項之同意，此觀刑
    事訴訟法第159條之5規定甚明。本件公訴檢察官、被告對於
    本判決所引用之其他證據資料（詳下述），迄於言詞辯論終
    結前亦未聲明異議。本院審酌前揭證人陳述作成時之情況，
    核無違法取證或其他瑕疵，認為以之作為證據為適當，自得
    作為證據。
貳、實體事項 
一、訊據被告，固坦承其經營飲料店，A女為飲料店員工，惟矢
    口否認有何性騷擾、公然侮辱、傷害等犯行，辯稱：被訴情
    節均為A女亂說，B女與A女係好友，B女於6月20日前即遭其
    辭退，該2人於6月23日晚上夥同黑道男子至店內恐嚇取財新
    臺幣（下同）86,000元，伊堅持不給，A女才亂提告云云。
    然查：
(一)、證人即A女於原審結證稱：其於99年2月間到職，同年6月21
    日離職；飲料店早班、晚班各有2位員工，早班從上午8時至
    下午5時，晚班從下午5時至晚上10時；99年6月21日B女遭被
    告辭退，B女離職前10天至1星期之時間係由伊和B女擔任早
    班工作；被告每天都會到店內，99年6月20日正值週年慶，
    當日上午，伊與B女在化妝聊天，被告突然以手從後面環抱
    ，手掌有觸碰到胸部，身體有壓在背上，時間很短暫，覺得
    很不舒服；B女有正面看到上情；伊把被告之手撥開後，被
    告即罵伊「幹你老母、幹你娘、你爸在講話，妳都沒在聽」
    ；隔日（21日）B女遲到，被告要伊聯絡B女，B女約上午9時
    多或10時許才至店內，被告即以B女常遲到為由，叫B女乾脆
    不要來上班，B女旋即回家，B女回家後，有另1名女子來代
    班，被告跟伊和該名女子聊到有關B女父親從彰化「跑路」
    到嘉義，B女很不體諒，不好好工作等情，中午B女又回店內
    ，伊將被告前揭話語告訴B女，B女遂在該地等候並質問被告
    ，被告罵伊為何將前開話語告知B女，即用力徒手毆打伊頭
    部一下，該名代班女子及B女均在場目擊；被打之後頭暈嘔
    吐，當日下午2、3時許即返家，並於同日下午4、5時許撥打
    電話予被告兒子C男（真實姓名年籍詳卷），告知前節，並
    表示即日辭職，被告兒子告知當晚至店內領薪水，伊與男友
    一同前去，在路上遇到B女，亦一起過去店內，領薪水後即
    取回打卡表，被告兒子有向伊道歉，並約定隔日（即22日）
    至北興派出所簽和解書，但被告卻未到，並在電話中表示要
    告儘管去告等語明確（見原審卷第56至65頁），於警詢時亦
    證稱：99年6月20日上午9時許，被告摸其胸部後，要伊清洗
    製冰機，因要外出送飲料，回絕被告，被告就以三字經「幹
    」、「幹你娘」、「幹你老母」辱罵等語（見警卷第5頁）
    ；證人B女於偵查中亦具結證稱：有看到被告從後面壓住A女
    ，並把手放在胸部以上頸部以下，並未看到有無摸到胸部；
    另亦有看到被告用手很大力打A女頭部等語（見偵查卷第19
    頁），於警詢亦為大致相符之證述（見警卷第8至10頁），
    均證述被告確有A女所指述之犯行，再以A女於99年6月22日
    至醫院就醫，經診斷為受有頭部鈍傷及頭皮血腫之傷害，且
    該傷勢為最近1、2日內之徒手擊傷所致，此亦有署立嘉義醫
    院99年6月22日出具之診斷證明書、100年1月28日嘉醫歷字
    第1000000353號函檢送之病歷資料在卷可稽（見警卷證物袋
    ；原審卷第44、45頁），衡以醫生之專業，自無將舊傷誤為
    新傷而開立診斷證明，且以A女、B女與被告均無恩怨，亦據
    被告供承在卷（見原審卷第106頁），其等應無構詞陷害被
    告，自陷偽證罪重罪之理。是被告辯稱並未為前揭犯行，顯
    係卸責之詞，不足採信。
(二)、雖被告辯稱：99年6月21日A女與B女夥同黑道份子至其店內
    恐嚇取財86,000元云云，並提出當日之監視錄影光碟1片為
    證，經原審勘驗該監視錄影光碟，時間顯示從99年6月21日
    （筆錄誤載為23日）21時5分開始；21時6分34秒顯示吧台有
    一名員工，另有二男（著白色上衣）二女進入屋內，坐在吧
    台前；21時7分顯示有客人前來買飲料，員工在製作飲料；
    21時8分顯示被告走到吧台處，其中一男子向前與被告講話
    發生拉扯，該名男子遭另一名男子拉開；21時10分3秒顯示
    另一名穿藍色上衣男子進入店內；21時12分4秒顯示被告兒
    子出來並坐下與對方交談；21時25分顯示有客人來買飲料，
    由該名員工製作飲料。被告兒子與對方交談時，多數時間雙
    方均坐在吧台前，並無人拍桌或出現揮舞作勢打人等情形，
    且在交談期間，被告多站在吧台，由其兒子與對方交談，被
    告站在旁邊觀看，或看店外或進入店內，並未走到該處與對
    方交談，又交談地方桌子遭吧台上飲料水桶擋住無法看到桌
    上情形，且光碟檔案並無聲音，無法得知交談內容等情，此
    有監視錄影光碟1片、原審勘驗筆錄及臺灣嘉義地方法院檢
    察署檢查事務官勘驗筆錄各乙份（見原審卷證物袋、原審卷
    第75至76頁；原審依職權調閱臺灣嘉義地方法院檢察署100
    年度他字第170號卷影印後存卷，第15頁背面至32頁），即
    依監視器畫面所示，A女、B女與不詳之男子至飲料店，徒手
    並未持任何械具，且係由被告之兒子即C男與對方交談，衡
    情被告社會經驗較其兒子更有歷練，若對方係毫無原因，僅
    為讓被告無法繼續經營飲料店，或僅為圖不法利益之恐嚇取
    財，理應由被告自行與對方交涉，而非僅由其涉世較不深之
    兒子與對方交談，自己卻在旁觀看，是否確為毫無緣由之黑
    道份子恐嚇取財，已非無疑。再以證人葉晟凱於原審審理時
    到庭具結證稱：當時在吧台，有聽到對方說被告打A女就是
    拍頭之類及要員工薪資，共要86,000元，對方也有說被告摸
    他女朋友之類等話，是因為這樣才來要錢，亦有聽到談及要
    去警局談和解等語（見原審卷第96至98頁），更徵A女與B女
    至飲料店找被告係因為被告對A女有前揭舉措，心生不滿，
    始由男友陪同前往與被告理論，縱使被告執詞否認，商談賠
    償過程A女等人口氣較兇或態度令被告感到不舒服或不悅，
    衡情其等係因被告對A女為前揭行為而憤慨所致，難謂即為
    一般意圖為自己不法所有之恐嚇取財可相比擬，況且A女於
    原審審理時亦證稱：當晚商談後有約定隔日至警局談和解，
    但被告卻未到等語，已如前述，被告亦供稱：隔日A女有在
    警局撥打電話給伊，但伊堅持不給錢等語（見原審卷第105
    頁），若係被告所稱之黑道份子恐嚇取財，豈有約在警局相
    談，並在警局撥打電話給被告，要求至警局之理？是可推論
    監視錄影光碟畫面所示情形係因被告對A女有前揭犯行，始
    由B女、A女之男友及友人陪同前往要求被告賠償，要屬明確
    。被告辯稱：A女夥同黑道份子前來恐嚇取財云云，顯為卸
    責之詞，不足採信，其提出之錄影光碟無從為有利被告之認
    定。
(三)、又證人A女於原審審理時到庭具結證稱：99年2月份剛到職沒
    多久，即有2名前女性員工至店內，因遭被告性騷擾，與被
    告簽和解書及拿和解金等語（見原審卷第61頁），被告亦坦
    承確有離職女性員工前來恐嚇取財等情（見原審卷第104、1
    05頁），以被告經營之小本生意飲料店，何以多次遭人恐嚇
    取財，且恰巧均為曾任職之女性員工？輔以A女於原審審理
    時到庭具結證述：離職之原因係被告常對其「腳來手來」（
    台語），常打頭部，不禮貌等語（見原審卷第56頁），均徵
    被告平時言行即有對女性員工不禮貌之處，才先後有與離職
    之女性員工談和解之情形。至於證人C男、客人游富凱、員
    工葉晟凱於原審審理時到庭具結證稱：並未看到被告有對A
    女為前揭犯行等語，然A女於原審審理時到庭具結證稱：99
    年6月20、21日發生前揭情事時，店內並無任何客人，C男亦
    未在店內等語（見原審卷第59、61頁），況葉晟凱亦證稱：
    99年6月20、21日C男並未在店內等語（見原審卷第96頁），
    顯見C男案發時並未在店內，且其為被告之子，即有偏袒迴
    護被告之可能，再以游富凱雖證稱：99年6月每日均會到飲
    料店購買飲料3次，但已無印象有無於99年6月21日上午10時
    許至飲料店購買飲料，且係順便開車過去買飲料，有時候沒
    聊幾句就離開等語（見原審卷第77、78頁），證人游富凱之
    證詞亦無法確定當時係屬在場目擊，即證人C男、游富凱之
    前揭證詞自無從為有利被告之認定。
(四)、至於C男於原審審理時到庭具結證陳：B女於99年6月22日前
    一星期即遭被告辭退等語（見原審卷第32頁），證人葉晟凱
    亦證述：99年6月19日至飲料店上班，並未看到B女，99年6
    月20、21日早班為其與A女等語（見原審卷第92、93、95頁
    ），然B女確於6月21日始辭職，此業據A女與B女一致供明，
    即被告於原審準備期日亦坦承：「（那她『即B女』自己說
    她是99年6月初到任，然後6月21日那個時候離職的？）被我
    辭掉的」、「（是不是？）對」，且於原審法官覆述「那她
    自己說她是99年6月初到任，然後6月21日那個時候離職的」
    而列為不爭執事項時，亦未表示異議，此業經本院於審理期
    日當庭勘驗原審準備程序錄音光碟屬實，並有原審筆錄可憑
    ，從而A女確於6月21日始離職，應為事實，況C男於原審審
    理時所證稱：案發當時早班僅A女1人等語（見原審卷第36頁
    ），亦與前述葉晟凱之證述不符，是自難憑C男、葉晟凱之
    證詞率認B女於99年6月21日前即已離職，況且B女於99年6月
    21日至飲料店質問被告何以告知A女有關其家庭狀況等節，
    已據A女證述在卷，詳如前述，被告於原審亦坦承確有此事
    ，並對A女轉知B女之舉動甚為不滿，可見B女應係於99年6月
    21日遭被告以上班未準時為由辭退，被告才有對A女閒聊B女
    家庭狀況，卻不知好好工作等節之情形，A女之證述符合常
    情，被告辯稱：B女於案發前即已被辭退而無目擊之可能云
    云，顯非事實，難以採信。又有關被告毆打A女頭部之時間
    ，A女於警詢及偵查中並無明確證述，觀諸其在原審審理時
    證稱：B女約當日上午9時多或10時許才至店內，被告即以B
    女常遲到為由，叫B女乾脆不要來上班，B女旋即回家，B女
    回家之後中午又至店內等語（見原審卷第60頁），推論應為
    99年6月21日中午12時許，較為合理，亦併指明。
(五)、被告另辯稱A女對其遭被告辱罵之原因，警詢係稱「被告要
    伊清洗製冰機，而伊以要外出送飲料而回絕」，於偵查中卻
    稱「我推開他後，他就一直罵我三字經，他就說我是鑲金的
    喔」，前後並不相符；另B女於警詢供稱「伊有看到被告雙
    手放在告訴人A女胸部上」與B女於偵訊時所供「伊看到被告
    從後面壓住A女胸部以上頸部以下，有無摸到A女胸部，我沒
    有看到等語」等語前後供述互生齟齬；且B女於偵查中之供
    述，似乎背答案式回答問題，而非對案發事實之見聞回答問
    題云云，指A、B2女之證詞均不足採信，惟B女於警詢、偵查
    中所述被告以手環抱，繞過肩膀，抱住A女之供述，前後一
    致，而當時被告確實有碰觸A女之胸部，亦據A女供明，自難
    認B女所述有瑕疵而不能採信，另A女對被告辱伊之前因供
    述，無非簡繁之別，尚難認其所述前後不符，被告以前詞指
    A、B2女所述不足採信，亦無足取。
(六)、承前各節，相互勾稽，認A女之指述，有B女之證述及診斷證
    明書足以佐證，合於一般事理，並無悖於常情之瑕疵，應可
    採信。綜上所述，本件事證明確，被告前揭辯詞，顯為飾卸
    之詞，不足採信，其所為前揭犯行應可認定，應予依法論科
    。
二、按性騷擾防治法所稱之性騷擾，係指帶有性暗示之動作，具
    有調戲之含意，讓人有不舒服之感覺，行為人具有性暗示而
    調戲被害人之意，以滿足調戲對方之目的，屬性騷擾之犯意
    。至於刑法上所謂之「猥褻」，係指足以滿足自己、他人性
    慾之動作，侵犯他人性自由之權利，被害人有被侵犯之被害
    感覺，係屬於性侵害之概念。性騷擾防治法第二十五條第一
    項所謂強制觸摸罪，依同法第二條將性騷擾定義為「本法所
    稱性騷擾，係指性侵害犯罪以外，對他人實施違反其意願而
    與性或性別有關之行為」之旨，雖與刑法第二百二十四條強
    制猥褻罪，均以「違反其意願」作為犯罪之構成要件，惟強
    制觸摸罪係以「乘人不及抗拒」之方法為之。所謂「乘人不
    及抗拒」乃指行為人以偷襲式、短暫性之觸摸，使被害人未
    能及時反應，行為人則已然完成侵害行為而言。若行為人係
    持續、反覆為觸摸行為，或被害人有閃避、抗拒之動作，甚
    或因驚嚇而不能或不敢抗拒，既已妨害被害人性決定自由，
    自屬強制猥褻之範疇（最高法院100年度台上字第2479號判
    決參照）。又關於性騷擾之認定，依性騷擾防治法施行細則
    第二條規定，尚應就個案審酌事件發生之背景、環境、當事
    人之關係、行為人之言詞、行為及相對人之認知等具體事實
    認定之。查，依被害人A女於原審結證「被告突然以手從後
    面環抱，手掌有觸碰到胸部，身體有壓在背上，時間很短暫
    ，覺得很不舒服」等情，被告所為顯係以偷襲式、短暫性之
    觸摸，使被害人未能及時反應，行為人則已然完成侵害行為
    。是被告上抱觸摸被害人胸部部分，係犯性騷擾防治法第25
    條第1項之意圖性騷擾，乘人不及抗拒而為觸摸其胸部之行
    為罪；再按刑法上之公然侮辱罪，係指在不特定人或多數人
    所得共見共聞之場合下，直接對人辱罵、嘲笑或其他表示足
    以貶損他人人格評價意思之行為。被告辱罵A女之地點，係
    在公開場合之飲料店，自屬不特定人所得共見共聞；而其對
    A女以「幹你老母、幹你娘」等語辱罵，乃客觀上足以使人
    感受侮辱貶損人格之言詞，係犯刑法第309條第1項之公然侮
    辱罪，另被告毆打A女，所為係犯同法第277條第1項之傷害
    罪。
三、原審法院以被告犯罪事證明確，適用性騷擾防治法第25條第
    1項，刑法第11條前段、第277條第1項、第309條第1項、第
    41條第1項前段、第8項、第51條第5款，刑法施行法第1條之
    1第1項、第2項前段，審酌被告自恃為老闆，竟對女性員工A
    女為撫摸胸部行為，對其身體與心靈所造成之驚嚇、侮辱與
    侵害之感覺甚重，又公然侮辱、傷害，對A女造成之傷害情
    節非輕，且迄未賠償之，犯後否認犯罪，其犯罪動機、目的
    、手段、前無構成累犯之犯罪紀錄，此有臺灣高等法院被告
    前案紀錄表1份在卷可稽，自承與父親、兄弟同住，育有2子
    ，已離婚，目前仍從事飲料店工作之家庭、經濟狀況等一切
    情狀，就性騷擾部分量處有期徒刑5月，公然侮辱部分量處
    拘役50日，傷害部分量處有期徒刑4月，並就有期徒刑部分
    定應執行刑為8月，並諭知易科罰金之標準，經核認事用法
    並無違誤，被告上訴意旨，否認犯罪，以前詞指摘原判決不
    當，為無理由，應予駁回。
據上論結，應依刑事訴訟法第368條判決如主文。
本案經檢察官吳忠賢到庭執行職務。
中    華    民    國   100    年    7     月    6     日
                  刑事第五庭    審判長法  官  楊明章
                                      法  官  黃國永
                                      法  官  趙文淵
以上正本證明與原本無異。
不得上訴。
                                      書記官  呂宬樂
中    華    民    國   100    年    7     月    6     日
本案論罪科刑法條全文
性騷擾防治法第25條
意圖性騷擾，乘人不及抗拒而為親吻、擁抱或觸摸其臀部、胸部
或其他身體隱私處之行為者，處2年以下有期徒刑、拘役或科或
併科新台幣10萬元以下罰金。
前項之罪，須告訴乃論。
刑法第277條
傷害人之身體或健康者，處3年以下有期徒刑、拘役或1千元以下
罰金。
犯前項之罪因而致人於死者，處無期徒刑或7年以上有期徒刑；
致重傷者，處3年以上10年以下有期徒刑。
刑法第309條
公然侮辱人者，處拘役或3百元以下罰金。
以強暴犯前項之罪者，處1年以下有期徒刑、拘役或5百元以下罰
金。